【裁判字號】    92,上訴,1312
【裁判日期】    920610
【裁判案由】    強盜等
【裁判全文】
臺灣高等法院刑事判決                          九十二年度上訴字第一三一二號
    上  訴  人  臺灣臺北地方法院檢察署檢察官
    上  訴  人
    即  被  告  甲○○
    指定辯護人  本院公設辯護人  王永炫
右上訴人因強盜等案件，不服臺灣臺北地方法院九十二年度訴字第二六一號，中華民
國九十二年三月二十五日第一審判決（起訴案號：臺灣臺北地方法院檢察署九十二年
度偵字第一八一四號），提起上訴，本院判決如左：
    主  文
上訴駁回。
    事  實
一、甲○○曾因賭博罪，經原審法院於民國八十八年判處罰金二千元，如易服勞役，
    以百元折算壹日確定，並於八十九年間執行完畢（不構成累犯）。
二、甲○○意圖自己不法之所有，於九十二年一月十日清晨四時三十分許（起訴書誤
    載為五時），在台北縣永和市○○路搭乘乙○所駕駛之車號七Ｍ─五六五號計程
    車，上車後囑乙○前往台北縣深坑鄉，至同日清晨五時許，抵達台北縣深坑鄉○
    ○村○○路○段二五巷十四號台塑加油站附近，甲○○在計程車右後座以右手拿
    出其所有之黑色玩具手槍一支（按無殺傷力）放在自己右大腿上，要乙○將上開
    計程車借其使用幾天，乙○回答不可能，並轉回頭向右後方看著甲○○，發覺甲
    ○○之右手所拿放在右大腿上之一支黑槍重量頗輕，雖感覺黑色手槍為假槍，但
    因自己身體瘦小仍心生畏懼，乃選擇在人多之加油站前停車，旋即將車熄火下車
    ，並向路人及加油站內之人求救，將對該車之支配交付甲○○，甲○○下車再坐
    上該計程車之駕駛座，欲啟動計程車引擎以便駕駛離去，惟因乙○下車熄火時將
    排擋推在Ｄ檔，致甲○○不能啟動引擎。甲○○反身正欲下車離去時，乙○見機
    不可失即上前阻止其逃逸，趁機一手抓住甲○○身穿之衣服，一手搶下甲○○手
    持之黑色玩具手槍，二人因此發生拉扯。甲○○竟另行基於普通傷害之故意，出
    手毆打乙○，致乙○受有右第四指末端創傷併甲下出血、左手掌淺創等傷害（按
    傷害部分業經乙○於原審撤回告訴，並由原審判決公訴不受理確定）。適有路過
    熱心司機亦下車幫忙制服甲○○，且另有路過司機以行動電話報警，警員趕到旋
    當場逮捕甲○○而查獲上情，並扣得甲○○所有無殺傷力之玩具手槍一支。
三、案經乙○訴由台北縣警察局新店分局移送台灣台北地方法院檢察署檢察官偵查起
    訴。
    理  由
一、訊據上訴人即被告甲○○迭於警訊、偵查、原審及本院審中時對於右揭事實坦承
    不諱，並有被告甲○○所有，用來犯罪所用之黑色玩具手槍一支扣案可憑。本院
    審理中經當庭勘驗該把玩具手槍，結果係塑膠玩具槍、重量甚輕，手槍槍機、把
    手、板機、槍管等處已破損，亦無子彈。核與告訴人乙○於警訊、偵查、原審及
    本院調查時指訴情節相符，乙○所受傷害，亦有台北市立萬芳醫院診斷證明書一
    紙可稽。被告任意性之自白與事實相符，被告犯行，洵堪認定。
二、按強盜罪係以強暴、脅迫或他法，使人不能抗拒而取其財物或使其交付為構成要
    件；恐嚇罪係以威嚇手段，使人畏懼而交付所有物，其交付與否，被害人尚有意
    思之自由者，為構成要件，最高法院二十一年上字第一一一五號著有判例可資參
    照。恐嚇行為不以將來之惡害通知為限，即以強暴脅迫為手段，而被害人未達於
    不能抗拒程度者，亦屬之（最高法院八十年度第四次刑事庭會議決議參照）。查
    被害人乙○於原審中證稱：「到台塑加油站前，他叫（被告）我停車，說司機先
    生，車子借我幾天，我說不可能，當時他沒喝酒，我就往後看他的動作，結果看
    到他右手拿一支手槍放在右大腿上，他沒有很兇的樣子，我有感覺是假槍，因為
    看他拿的時候感覺很輕，我當時會害怕，就熄火逃下車，因為車子在Ｄ檔，他要
    下車我就順勢把他拉下來，一邊拉他的衣服，一邊搶他的槍，我有扣到二次扳機
    ，都沒有擊發，我確定是假槍，就反抗他，被告可能恐慌，就把手槍丟掉，一下
    子警察就來了。」（見原審卷第二四頁）被害人於本院調查中進一步說明：「當
    時還是冬天，我記得好像是灰色的夾克。剛上車的時候，他提有一個帶子。我當
    時是從深坑往景美方向行駛，當時甲○○並沒有說要到什麼地方，就請我一直開
    車。直到加油站後，甲○○告訴我說，請我把車子借給他幾天，我聽到之後就把
    車子停下來。回頭看看，我就看出該支手槍是假的因為看起來很輕，可是我還是
    把車子排Ｄ檔位熄火、跳下車喊搶劫，可是車鑰匙還在車的鑰匙孔上。」、「我
    下車後，被告自右後座下車。走到我駕駛座上發動車子，可是沒有辦法發動。隨
    後他就下車，我即上前拉住他的衣服制服被告，當時被告手上還拿著槍。我在與
    被告搶奪中，確認他所持的槍是假的。在我與被告掙扎當時，共有兩輛車子經過
    ，其中一輛計程車停下車幫我，手持鐵器要制服甲○○。此時被告就不再有動作
    ，過沒多久，警察就在自用小客車的司機通報下到現場。」、「因為我的身材比
    較瘦小，所以我怕在車上被欺負，所已先跑下車躲避。我當時的車子還在貸款期
    間，真的怕車子被搶走。被告在事發之後還有在派出所把車資給我，並有向我道
    歉。」（見本院九十二年五月八日訊問筆錄）。由被害人乙○之證述可知，乙○
    在車內已發覺被告持有之手槍係假槍，係因自己身體瘦小而害怕，惟在驚悸中，
    仍不忘將車在Ｄ檔即予熄火，且為便於呼救將車停在人多之加油站前，足見乙○
    雖係因心生畏懼而交付計程車，其自由意志並未完全喪失，仍在俟機準備抵抗，
    求救，被害人乙○顯然未達不能抗拒之程度，依前揭說明僅屬於恐嚇取財。
三、核被告甲○○所為，係犯刑法第三百四十六條第一項之恐嚇取財罪。起訴意旨認
    被告係犯同法第三百二十八條第一項強盜罪，起訴法條尚有未洽，應予變更。至
    恐嚇取財罪之既未遂，以行為人是否已將財物移入自己實力支配管領下，得為使
    用、收益或處分而定；查被告雖未能啟動上開營業用小客車駕車離去，惟告訴人
    於心生畏懼而熄火下車之際，即將對該車之支配交付仍坐在車右後座之被告，此
    時被告甲○○之恐嚇取財犯行即達既遂階段，不因嗣後被告甲○○下車再坐上計
    程車之駕駛座未能啟動引擎，而有不同。
四、原審以被告甲○○罪證明確，適用刑法第三百四十六條第一項、第三十八條第一
    項第二款，罰金罰鍰提高標準條例第一條前段，並審酌被告僅有普通賭博遭判處
    罰金銀元二千元之前科，犯罪動機、目的，係因失業，為返回花蓮老家，一時圖
    便失慮，以恐嚇手段使他人交付車輛供其使用，破壞社會秩序，惟其犯罪後坦承
    犯行，且其犯罪所得財物部分業已發還被害人，並在警局支付計程車車資，被害
    人乙○亦向法院陳稱願給被告機會，願意原諒被告等一切情狀，量處被告有期徒
    刑一年。並以扣案之黑色玩具手槍一支，係被告所有供犯罪所用之物，依刑法第
    三十八條第一項第二款宣告沒收。認事用法並無不合，量刑亦屬適當。檢察官上
    訴意旨以：扣案之玩具手槍外觀類同真槍，故被告方購入做為犯罪使用。則以目
    前就強盜罪所稱「致使不能抗拒」係採客觀說見解觀之：手槍在近距離擊發即足
    以使人喪命此為眾所周知之事實，而被告案發時在密閉之計程車空間內，將外型
    與真槍相仿、會使人誤認為有殺傷力之玩具手槍槍口朝向被害人，要求交付計程
    車，則此種情狀自客觀一般大眾而言，確實已足資抑制被害人之抗拒，自堪認定
    已達致使不能抗拒之程度，仍認被告所為顯係犯刑法第三百二十八條之強盜罪。
    惟本院認被告之行為，並未使被害人完全喪失自由意志，被害人仍在俟機準備出
    手反抗，被害人顯然未達不能抗拒之程度，被告所為係構成恐嚇取財罪行，已說
    明如前述。是檢察官之上訴，尚非有理由。至被告上訴意旨以原審判決量刑過重
    ，而指摘原判決不當，亦為無理由。均應予駁回。
據上論斷，應依刑事訴訟法第三百六十八條，判決如主文。
本案經檢察官朱兆民到庭執行職務。
中      華      民      國    九十二    年      六      月      十      日
                              台灣高等法院刑事第八庭
                                  審判長法  官  陳  祐  治
                                        法  官  楊  炳  禎
                                        法  官  王  炳  梁
右正本證明與原本無異。
檢察官如不服本判決，應於收受送達後十日內向本院提出上訴書狀，其未敘述上訴之
理由者並得於提起上訴後十日內向本院補提理由書（均須按他造當事人之人數附繕本
）。
被告不得上訴。
                                        書記官  潘  大  鵬
中      華      民      國    九十二    年      六      月      十      日
附錄本案論罪科刑法條全文：
刑法第三百四十六條意圖為自己或第三人不法之所有，以恐嚇使人將本人或第三人之
物交付者，處六月以上、五年以下有期徒刑，得併科一千元以下罰金。
以前項方法得財產上不法之利益，或使第三人得之者，亦同
前二項之未遂犯，罰之。


司法院資訊處製作；財團法人民間司法改革基金會備份。
